【裁判字號】    92,易緝,166
【裁判日期】    920919
【裁判案由】    違反動產擔保交易法
【裁判全文】
臺灣高雄地方法院刑事判決                        九十二年度易緝字第一六六號
    聲  請  人  臺灣高雄地方法院檢察署檢察官
    被      告  乙○○
右列被告因違反動產擔何交易法案件，經檢察官聲請簡易判決處刑（九十一年度偵字
第一八七八號），本院高雄簡易庭認不宜逕以簡易判決處刑（九十一年度簡字第八四
五號），簽請本院依通常訴訟程序審理，本院判決如左：
    主  文
乙○○無罪。
    理  由
一、聲請意旨略以：被告乙○○於民國九十年六月八日及同年十月二十二日，以動產
    擔保交易附條件買賣之方式，向聲寶股份有限公司（以下簡稱聲寶公司）所屬五
    福分銷站購買冷氣機及除濕機各一台，為動產擔保交易之債務人。約定總價金新
    台幣（下同）四萬零二百元及一萬七千一百元，分十五期及十期給付，每月一期
    ，標的物存放地點為高雄市○○路六十二巷二十四號二十一樓之一，在價金未付
    清之前，標的物所有權仍屬於出賣人所有，買受人僅得依約占有使用，不得任意
    遷移或為其他處分。惟乙○○在取得標的物之後，僅付款二萬六千八百五十元，
    即拒不付款，並意圖為自己不法之利益，將該標的物遷移逃匿不知去向，致出賣
    人追索無著受有損害，因認被告涉有動產擔保交易法第三十八條之罪嫌。
二、按檢察官聲請以簡易判決處刑案件，經法院認為有刑事訴訟法第四百五十一條之
    一第四項但書之情形者，應適用通常程序審判之，刑事訴訟法第四百五十二條定
    有明文。按被告未經審判證明有罪確定前，推定其為無罪；犯罪事實應依證據認
    定之，無證據不得推定其犯罪事實、不能證明被告犯罪，應諭知無罪之判決，刑
    事訴訟法第一百五十四條第一項、第二項及第三百零一條第一項分別定有明文。
    次按認定犯罪事實，所憑之證據，雖不以直接證據為限，間接證據亦包括在內，
    然無論直接或間接證據，其為訴訟上之證明，須於通常一般之人均不致於有所懷
    疑，而得確信其為真實之程度者，始得據為有罪之認定。倘其證明尚未達於此一
    程度，而有合理性懷疑存在時，即不得遽認被告犯罪。又被告依法無自證無罪之
義務，若控罪所憑之積極證據，在生活經驗上尚不足以排除其他有利被告之合理
    推斷，致不足以證明犯罪事實時，仍不能因被告否認犯罪之辯解不成立，資為無
    視積極積據不足之理由；以上證據法則，通觀最高法院七十六年度台上字第四九
    八六號、三十年度上字第四八二號、三十年度上字第一八三一號等判例所持一貫
    見解，不難明瞭。再按告訴人之告訴，係以使被告受刑事訴追為目的，是其陳述
    是否與事實相符，仍應調查其他事實以資審認，始得為不利被告之認定，最高法
    院五十年台上字第一三○○號判例意旨參照。又按動產擔保交易法第三十八條係
    以動產擔保交易之債務人，意圖不法之利益，將標的物遷移、出賣、出質、移轉
    、抵押或為其他處分，致生損害於債權人為構成要件，是動產擔保交易之債務人
    ，倘於主觀上無不法利益之意圖，或於客觀上並無將標的物遷移、出賣、出質、
    移轉、抵押或為其他處分之行為，自與該法條之構成要件有間。
三、聲請人認被告乙○○涉有右揭罪嫌，無非係以告訴人聲寶公司之指訴及被告於簽
    訂系爭動產擔保交易契約後就冷氣機部分僅繳納八期分期款，仍餘七期未繳、就
    除濕機部分僅繳納三期分期款，尚存七期未繳等情，資為論罪依據。訊據被告固
    不否認有於右揭時地向告訴人公司以動產擔保交易法所定之附條件買賣方式購買
    系爭冷氣機及除濕機，且分別尚有七期分期款未予繳納之事實。惟堅決否認有違
    反動產擔保交易法犯行，辯稱：系爭冷氣機及除濕機是為其前女友丙○○所購置
    ，且始終放置於丙○○所居住之高雄市○○路六十二巷二十四號二十一樓之一處
    ，未曾更改該放置處，而其並不知該分期款已逾期未為繳納等語。
四、經查，系爭冷氣機、除濕機，確實仍放置於告訴人與被告約定放置處即高雄市○
    ○路六十二巷二十四號二十一樓之一，並未經移動或處分一節，業經告訴代理人
    甲○○至現場勘查並於本院審理中當庭指述無誤，且提出現場勘查照片三張在卷
    可資為憑。告訴代理人並於本院審理中自承當初係誤認被告已將物品搬離原約定
    處，始提起本件告訴，此並核與證人即丙○○到庭所證稱「（被告於九十年六月
    八日及同年十月二十二日，以動產擔保交易附條件買賣之方式，向聲寶公司五福
    分銷店購買冷氣機及除濕機各壹台？）是」、「（標的物存放地點為高雄市○○
    路六十二巷二十四號二十一樓之一？）是」、「（現在這些東西是否還在那裡？
    ）還在，因為當初我與被告吵架搬回台北才導致未按期繳款的事情」、「（為何
    當初大樓管理員說你們已經搬走，東西也搬空？）我不曉得」等情相符（參本院
    卷第四十頁至四十一頁），足認系爭冷氣機及除濕機確未經搬移原約定置放處。
    揆諸上開說明，被告既於主觀上無任何不法利益之意圖，且於客觀上亦無將標的
    物遷移，被告即無涉犯任何罪行可言。
五、綜上所述，聲請人之指訴並不能使本院得到被告涉有違反動產擔保交易法第三十
    八條罪嫌之有罪確信。此外，復查無積極證據足證被告涉有上開犯行，核諸前開
    說明，自應由本院諭知被告無罪之判決。
六、據上論斷，應依刑事訴訟法第四百五十二條、第三百零一條第一項前段，判決如
    主文。
本案經檢察官周天畏到庭執行職務。
中      華      民      國      九十二      年     九    月    十九     日
                                  臺灣高雄地方法院刑事第二庭
                                      法  官    林靜梅
右正本證明與原本無異。
如不服本判決，應於判決送達後十日內，向本院提出上訴狀。
                                      書記官    洪生輝
中    華    民    國      九十二      年      九      月二十二      日


司法院資訊處製作；財團法人民間司法改革基金會備份。
